【裁判字號】    97,抗,539
【裁判日期】    970430
【裁判案由】    假處分
【裁判全文】
臺灣高等法院民事裁定                   97年度抗字第539號
抗  告  人  乙○○
上列抗告人因與相對人甲○○間假處分事件，對於中華民國97年
3月7日臺灣臺北地方法院97年度裁全字第1888號裁定提起抗告，
本院裁定如下：
    主  文
抗告駁回。
抗告訴訟費用由抗告人負擔。
    理  由
一、本件抗告意旨略以：其於民國（下同）94年12月間購買台北
    市○○區○○段 2小段466地號土地（權利範圍104/10000）
    及其上建物即門牌號碼台北市○○區○○路2段47號1樓房屋
    ，並委託地政士吳國興辦理不動產所有權移轉登記，而交付
    相關文件及印鑑證明。惟吳國興竟與相對人共同偽造文書，
    於95年1月24日將前開不動產之1/2所有權以買賣為原因移轉
    登記予相對人，經抗告人依民法第767條及第179條規定，以
    存證信函向相對人請求回復或返還移轉登記，均遭拒絕，為
    恐前開不動產之現狀變更，致日後有不能或甚難執行之虞，
    願供擔保以補釋明之不足，爰依民事訴訟法第 532條規定聲
    請就前開不動產為假處分。惟原裁定竟駁回抗告人前開聲請
    ，按抗告人與相對人間確無買賣關係存在，且前開不動產貸
    款之貸款人及第 1順位抵押權設定義務人均為抗告人，貸款
    亦由抗告人繳納，相對人僅為抗告人貸款之保證人，抗告人
    實無必要將系爭不動產之 1/2所有權移轉登記予相對人。近
    聞相對人正積極尋找買主或登記名義人，以將系爭不動產之
     1/2所有權移轉或處分，是本件自有聲請假處分之必要，爰
    提起抗告請求廢棄原裁定等語。
二、按債權人就金錢請求以外之請求，因請求標的之現狀變更，
    有日後不能強制執行，或甚難強制執行之虞，欲保全強制執
    行者，得聲請假處分，民事訴訟法第 532條第1、2項定有明
    文。依民事訴訟法第533條準用同法第526條第1、2項規定，
    請求及假處分之原因，應釋明之。前項釋明如有不足，而債
    權人陳明願供擔保或法院認為適當者，法院得定相當之擔保
    ，命供擔保後為假處分。可知債權人聲請假處分應就其請求
    及假處分之原因加以釋明，且兩者缺一不可。該項釋明如有
    不足，而債權人陳明願供擔保或法院認為適當者，法院始得
    定相當之擔保，命供擔保後為假處分。若債權人就其請求及
    假處分之原因未予釋明，僅陳明願供擔保請為假處分，法院
    自不得為命供擔保後假處分之裁定。又債權人起訴主張之實
    體上理由是否正當，乃屬本案判決問題，非假處分裁判中所
    能解決，最高法院20年度抗字第 5號判例及96年度台抗字第
    648號判決意旨可資參照。
三、經查，抗告人就其主張之請求及假處分原因，固提出系爭房
    屋稅單、存證信函、土地登記申請書、通話紀錄內容、繳款
    明細（均為影本）、系爭土地及建物登記謄本為釋明（見原
    審卷第4至10頁、本院卷第8至57頁），惟其所提前開證據至
    多僅能釋明其本案請求，其就假處分之原因即請求標的之現
    狀變更，日後有不能或甚難強制執行之虞者僅稱「近聞相對
    人正積極尋找買主或登記名義人，以將系爭不動產之 1/2所
    有權移轉或處分」云云，而未提出相關證據釋明之，本諸前
    開規定及實務見解，抗告人應先就其請求及假處分之原因為
    釋明，經釋明不足後始能以供擔保補足之，抗告人既未提出
    可供即時調查之證據，以釋明其假處分原因，其所為假處分
    聲請依法即有未合。又抗告人稱與相對人間無買賣關係存在
    ，貸款均由其繳納，相對人僅為其貸款保證人，其無必要將
    系爭不動產之1/2所有權移轉登記予相對人云云，均屬本案
    審理時所涉及之實體問題，非保全程序及其抗告程序所得審
    究，抗告人本此抗辯亦無理由。從而，原裁定駁回抗告人之
    假處分聲請，依法並無不合。抗告意旨指摘原裁定不當，求
    予廢棄，為無理由，應予駁回。
四、爰裁定如主文。
中    華    民    國    97    年    4     月    30    日
                    民事第十三庭
                        審判長法  官  黃嘉烈
                              法  官  吳燁山
                              法  官  高鳳仙
正本係照原本作成。
不得抗告。
中    華    民    國    97    年    5     月    6     日
                              書記官  黃慶霽


司法院資訊處製作；財團法人民間司法改革基金會備份。
